【裁判字號】    92,停,56
【裁判日期】    920530
【裁判案由】    聲請停止執行
【裁判全文】
臺北高等行政法院裁定                            九十二年度停字第五十六號
    聲  請  人  甲○○
    代  理  人  丙○○
    相  對  人  桃園縣政府
    代  表  人  乙○○市長）.
右當事人間因收回被徵收土地，確認原處分無效事件，聲請人聲請停止桃園縣政府八
十五年八月十三日八五府地用字第一九一一五二號函之執行，本院裁定如左：
    主  文
聲請駁回。
聲請程序費用由聲請人負擔。
    理  由
一、按行政訴訟繫屬中，行政法院認為原處分或決定之執行，將發生難於回復之損害
    ，且有急迫情事者，得依職權或依聲請裁定停止執行。行政訴訟法第一百十六條
    第二項前段固訂有明文。惟需對於具有執行力之行政處分，即得作為行政爭訟標
    的者，受處分人或訴願人方得聲請行政法院裁定停止執行。倘無具有執行力之行
    政處分存在或對於不得為爭訟標的之非行政處分聲請裁定停止執行，即與上開規
    定停止執行之要件不符。而所謂行政處分，係指行政機關就公法上具體事件所為
    之決定或其他公權力措施而對外直接發生法律效果之單方行政行為，觀諸訴願法
    第三條第一項規定甚明。有最高行政法院九十一年度裁字第二二八號裁定可資參
    照。
二、本件緣桃園縣桃園市公所為辦理擴大修訂都市計畫公六公園暨IIINo.1九米計畫道
    路工程，需用聲請人所有（按原係聲請人之被繼承人郭景妹所有）坐落桃園縣桃
    園市○○○段二九四–七八、二九四–七九號土地，聲請人之被繼承人郭景妹向
    桃園縣政府請求撤銷徵收，原價發還系爭被徵收之土地，經相對人於八十五年六
    月七日現場會勘，聲請人認足證相對人係不依核准計畫使用，且其都市計畫亦已
    變更，改作商業區使用，此顯見徵收之草率，徵收之土地非全屬必需。又於徵收
    一年後根本未開始使用，更顯示徵收土地實無必要。因此主張依土地法第二百十
    九條規定，聲請人得照原徵收價額收回其土地，因此於九十二年五月十二日提起
    收回被徵收土地及確認原處分無效之訴（即本案訴訟）。又因桃園市公所以九十
    二年五月二日桃市工字第０九二００二三三七五號函通知強制拆除前揭二九四─
    七九土地地上建物，聲請人認公共設施建成，本案訴訟請求標的之現狀變更，將
    發生難以回復之損害，聲請人收回土地之權利將有不能或難以實現之虞，因此請
    求停止相對人八十五年八月十三日八五府地用字第一九一一五二號函之執行。
三、經查，聲請人所聲請停止執行對象為相對人八十五年八月十三日八五府地用字第
    一九一一五二號函，該函文之意旨略以：「主旨：台端（郭景妹）陳情依照土地
    第三百十九條規定發還桃園市○○○段二九四─七八號土地案，經報奉臺灣省政
    府八五年八月七日八五府地二字第一六０八三一號函核復，不予發還。：：說明
    ：：：二、本筆土地未依限使用之原因，：：因徵收公告後，台端不斷向四處陳
    情變更都市計畫：：三、其未能依規定期限使用原因應歸責於台端。故不予發還
    。」而聲請人之母（即郭景妹）對相對人即桃園縣政府上開不予發還之否准函不
    服，經訴願及行政訴訟駁回，有聲請人所提最高行政法院八十七年度判字第八八
    七號判決所載事實可資參照。因此聲請人所請求停止執行之相對人八十五年八月
    十三日八五府地用字第一九一一五二號函，係否准聲請人之母發還徵收土地之申
    請，該否准之處分並非具有執行力之行政處分，依首揭說明，聲請人對不具有執
    行力之行政處分聲請裁定停止執行，即與上開規定停止執行之要件不符。另聲請
    人係以桃園市公所九十二年桃市工字第０九二００二三三七五號函通知因該所辦
    理桃園擴大修訂都市計畫公六公園二期工程因施工在即，請於文到十五日內自行
    拆遷搬離地上物品，否則視同廢棄物論處，該所逕予以拆遷清除，而認相對人強
    制執行在即，情事急迫而聲請本件之停止執行。但查，桃園市公所通知聲請人自
    行拆遷搬離地上物品，係基於已確定之徵收處分，與聲請人所請求停止執行之相
    對人八十五年八月十三日八五府地用字第一九一一五二號函無涉，聲請人所稱之
    損害與系爭函文並無因果關係，從而聲請人聲請停止相對人八十五年八月十三日
    八五府地用字第一九一一五二號函之執行，為無理由，應予駁回。
四、另聲請人起訴時雖記載相對人為桃園市公所，係不服桃園市公所九十二年五月二
    日桃市工字第０九二００二三三七五號函，而請求停止執行，但聲請人嗣於九十
    二年五月十四日具狀聲明系爭請求事項係不服相對人八十五年八月十三日八五府
    地用字第一九一一五二號函，並將相對人改列為桃園縣政府，聲請人並於本院九
    十二年五月二十一日調查時，當庭陳明相對人為桃園縣政府，聲明為停止相對人
    八十五年八月十三日八五府地用字第一九一一五二號函之執行。因此，本件之相
    對人及聲明自應以該更正後及在庭之陳述為準。雖聲請人於九十二年五月二十三
    日再另具狀陳稱將相對人變更為桃園市公所，非但與其九十二年五月十四日具狀
    聲明所指之相對人與本院九十二年五月二十一日調查時所指之相對人不同，且因
    聲請人之聲明仍未改變，其聲請停止執行之標的既為相對人八十五年八月十三日
    八五府地用字第一九一一五二號函，自應以桃園縣政府為相對人，故本件仍應列
    桃園縣政府為相對人，併此明。
五、依行政訴訟法第一百零四條，民事訴訟法第九十五條、第七十八條，裁定如主文
    。
中      華      民      國    九十二    年      五      月     三十     日
                        臺 北 高 等 行 政 法 院   第 三 庭
                                           審 判 長 法  官  姜素娥
                                                    法  官  林文舟
                                                    法  官  陳國成
右為正本係照原本作成。
如不服本裁定，應於送達後十日內向本院提出抗告狀（須按他造人數附繕本）。
中      華      民      國    九十二    年      五      月     三十     日
                                                    書記官  王英傑


司法院資訊處製作；財團法人民間司法改革基金會備份。
